【裁判字號】    95,訴,620
【裁判日期】    951114
【裁判案由】    違反毒品危害防制條例
【裁判全文】
臺灣嘉義地方法院刑事判決               95年度訴字第620號
公  訴  人  臺灣嘉義地方法院檢察署檢察官
被      告  甲○○
上列被告因違反毒品危害防制條例案件，經檢察官提起公訴（九
十五年度毒偵字第九二三號、九十五年度毒偵字第九三八號），
被告於準備程序中就被訴事實為有罪之陳述，經本院合議庭裁定
由受命法官改依簡式審判程序審理，判決如下：
    主  文
甲○○連續施用第一級毒品，累犯，處有期徒刑拾月；又施用第
二級毒品，累犯，處有期徒刑伍月；應執行有期徒刑壹年貳月。
    事  實
一、甲○○前因違反肅清煙毒條例案件，於民國八十五年七月九
    日經本院以八十五年度訴字第一八七號判決判處應執行有期
    徒刑三年六月確定，又因違反藥事法案件，於八十六年一月
    三十一日經本院以八十六年度訴字第四０號判處應執行有期
    徒刑十月確定，前開二案接續執行，於八十七年六月二十三
    日縮短刑期假釋出監，假釋期間付保護管束，惟於假釋期間
    ，甲○○又因違反毒品危害防制條例案件，於九十年十月三
    十一日經本院以九十年度訴字第五六一號判處有期徒刑十月
    確定，前開假釋亦經撤銷，並接續執行，甫於九十四年五月
    三十日縮刑期滿執行完畢。另甲○○曾因違反毒品危害防制
    條例案件，經本院以八十九年度毒聲字第二一０號裁定送勒
    戒處所觀察、勒戒後，認有繼續施用毒品之傾向，由本院以
    八十九年度毒聲字第三七二號裁定令入戒治處所施以強制戒
    治，嗣經停止戒治付保護管束，期滿由臺灣嘉義地方法院檢
    察署檢察官以九十年度戒毒偵字第五七號不起訴處分確定；
    再因施用毒品案件，經本院以九十年度毒聲字第八二一號裁
    定令入戒治處所施以強制戒治（起訴書漏載該次強制戒治）
    ，於九十一年八月十四日期滿執行完畢。詎甲○○仍未戒除
    毒癮，明知海洛因、甲基安非他命係毒品危害防制條例所明
    定之第一、二級毒品，不得持有及施用，竟仍於前開強制戒
    治執行完畢釋放後五年內，(一)復基於施用第一級毒品海洛因
    之概括犯意，連續於九十五年六月二日中午某時、同年月二
    十九日上午某時，在其嘉義市○區○○路三九八號住處，以
    將海洛因摻入香菸內點燃後吸食之方式，施用毒品海洛因二
    次；(二)又基於施用第二級毒品甲基安非他命之犯意，於九十
    五年六月二十九日上午某時，在其上揭住處將甲基安非他命
    置入玻璃球內，以加熱燒烤吸食煙霧之方式施用一次。嗣於
    九十五年六月三日下午三時三十分許、同年月二十九日下午
    六時三十七分許，經警採尿送驗後，分別呈嗎啡、嗎啡及甲
    基安非他命陽性反應，而查悉上情。
二、案經嘉義市警察局移送及嘉義市警察局第二分局報請臺灣嘉
    義地方法院檢察署檢察官偵查起訴。
    理  由
一、訊據被告甲○○對於上開犯罪事實均坦承不諱，佐以被告於
    九十五六月三日下午三時三十分許、同年月二十九日下午六
    時三十七分許，經警得其同意採尿送驗，其結果分別呈(一)嗎
    啡陽性（按施用海洛因後，經人體之水解代謝作用，會呈嗎
    啡陽性反應）反應；(二)嗎啡、甲基安非他命陽性反應等情，
    有九十五年六月十九日、同年七月十七日高雄市立凱旋醫院
    藥物尿液檢驗報告各一份（檢體編號分別為：2C35、3L0000
    000號）、嘉義市警察局查獲毒品案件採尿檢體委外送驗表
    二份、同意書、毒品案件採集尿液送驗姓名對照表、代號與
    真實姓名對照表一紙在卷可佐，是上開補強證據，已足資擔
    保被告前述自白之真實性，核與事實相合，可信為真實。此
    外，被告因違反毒品危害防制條例案件，經本院以八十九年
    度毒聲字第二一０號裁定送勒戒處所觀察、勒戒後，認有繼
    續施用毒品之傾向，由本院以八十九年度毒聲字第三七二號
    裁定令入戒治處所施以強制戒治，嗣經停止戒治付保護管束
    ，期滿由臺灣嘉義地方法院檢察署檢察官以九十年度戒毒偵
    字第五七號不起訴處分確定；再因施用毒品案件，經本院以
    九十年度毒聲字第八二一號裁定令入戒治處所施以強制戒治
    ，於九十一年八月十四日期滿執行完畢等情，有臺灣嘉義地
    方法院檢察署刑案資料查註紀錄表及臺灣高等法院被告前案
    紀錄表各乙份附卷可憑。是被告施用毒品經強制戒治執行完
    畢釋放後，五年內再犯施用第一級、第二級毒品之犯行，堪
    以認定，應依法論科。
二、按行為後法律有變更者，適用行為時之法律。但行為後之法
    律有利於行為人者，適用最有利於行為人之法律。此為刑法
    第二條第一項揭示之法律變更從舊從輕原則，規範目的在於
    避免惡化行為人法律地位，致其受行為時無法預見之刑罰處
    罰，故該條文「法律」之解釋限於「刑罰法律」（釋字第一
    ０三號解釋、最高法院五十一年台非字第七六號判例參照）
    ，循此意旨，則該條文之「變更」當限於「影響整體刑罰權
    規範內容利或不利」之變更，始合其規範目的。查刑法已於
    民國九十四年一月七日修正，於同年二月二日公布，並自九
    十五年七月一日施行，本件被告於九十五年六月二日施用海
    洛因，於同年六月二十九日分別施用海洛因及甲基安非他命
    之犯行，均為新法施行前之行為，其應適用之新、舊法比較
    如下：
（一）新法已刪除第五十六條連續犯之規定，是原屬連續犯之數
      個犯罪行為，依新法應論以數罪，併合處罰之，而依修正
      前之刑法第五十六條規定，則論以裁判上一罪，顯然罪刑
      之處罰內容發生變動，此部份之修正，自屬法律變更，應
      有新舊法之比較適用，經比較新舊法結果，被告於九十五
      年六月二日、同年月二十九日施用海洛因各一次，若每次
      均論以一罪，其法定刑顯超過僅論以一罪之連續犯加重其
      刑，是以舊法較有利於行為人，依刑法第二條第一項規定
      ，應依修正前刑法第五十六條之連續犯規定，論以一罪，
      加重其刑（最高法院九十五年五月二十三日第八次刑事庭
      會議決議參照）。故本件被告二次施用第一級毒品海洛因
      之犯行均在上開法律修正施行前，且時間緊接，方法相同
      ，所犯均係構成要件相同之罪名，顯係基於概括犯意反覆
      為之，揆諸上開說明，自應依其行為時即修正前刑法第五
      十六條之連續犯規定，論以一罪，並加重其刑。
（二）又修正前刑法第四十七條規定，受有期徒刑之執行完畢，
      或受無期徒刑或有期徒刑一部之執行而赦免後，五年以內
      再犯有期徒刑以上之罪者，為累犯。而修正後第四十七條
      第一項則規定，五年以內「故意」再犯有期徒刑以上之罪
      者，為累犯，限縮以「故意」再犯者為限，始成立累犯。
      本案被告前因違反肅清煙毒條例案件，經本院以八十五年
      度訴字第一八七號判決判處應執行有期徒刑三年六月確定
      ，又因違反藥事法案件，經本院以八十六年度訴字第四０
      號判處應執行有期徒刑十月確定，前開二案接續執行，於
      八十七年六月二十三日縮短刑期假釋出監，假釋期間付保
      護管束，惟於假釋期間，被告又因違反毒品危害防制條例
      案件，經本院以九十年度訴字第五六一號判處有期徒刑十
      月確定，前開假釋亦經撤銷，並接續執行，甫於九十四年
      五月三十日縮刑期滿執行完畢等情，有前述臺灣嘉義地方
      法院檢察署刑案資料查註紀錄表及臺灣高等法院被告前案
      紀錄表各乙份附卷可佐，其係受有期徒刑之執行完畢後，
      五年以內「故意」再犯本件有期徒刑以上之罪，是依九十
      五年七月一日修正施行前後刑法第四十七條新舊法規定，
      均符合累犯之要件，刑罰權規範狀態並無有利或不利之變
      更，不生新舊法比較問題，自應適用現行刑法第四十七條
      第一項規定，論以累犯，並遞加重其刑。
（三）又修正前刑法第五十一條第五款原規定多數有期徒刑合併
      應執行之刑不得逾二十年，刑法九十五年七月一日修正施
      行後，提高合併應執行之最高度刑期為三十年，又定執行
      刑為科刑事項，影響及行為人刑罰法律效果，自有就新舊
      法比較必要，比較修正前後規定之結果，以行為時之舊法
      有利於被告，應依新法第二條第一項前段規定，適用修正
      前刑法第五十一條第五款定其應執行之刑。
三、查海洛因、甲基安非他命分別為毒品危害防制條例所定之第
    一級、第二級毒品。故核被告所為，係犯毒品危害防制條例
    第十條第一項之施用第一級毒品罪及同條例第十條第二項之
    施用第二級毒品罪；其施用前持有海洛因、甲基安非他命之
    低度行為，為施用之高度行為所吸收，均不另論罪。其二次
    施用第一級毒品海洛因之犯行，時間緊接，方法相同，所犯
    均係構成要件相同之罪名，顯係基於概括犯意反覆為之，應
    論以連續犯並加重其刑。又所犯上開連續施用第一級毒品、
    施用第二級毒品二罪，犯意各別，行為互殊，應分論併罰。
    再依上述，被告受有期徒刑之執行完畢後，五年以內故意再
    犯本件有期徒刑以上之罪，為累犯，應各加重其刑，並就連
    續施用第一級毒品部分，遞加重其刑。爰審酌被告前有違反
    毒品危害防制條例前科之素行，國中畢業之智識程度，前曾
    因施用毒品而經觀察、勒戒及強制戒治程序，竟未思悔改，
    顯然缺乏禁絕毒害決心，與被告施用毒品之頻率、次數，以
    及施用毒品犯行係屬戕害自身健康之行為，尚未危害他人，
    且被告於本院審理中坦承犯行，態度尚稱良好等一切情狀，
    分別量處如主文所示之刑，並定其應執行之刑，以資懲儆。
據上論斷，應依刑事訴訟法第二百七十三之一條第一項、第二百
九十九條第一項前段，毒品危害防制條例第十條第一項、第二項
，刑法第十一條前段、第二條第一項前段、第五十六條（修正前
）、第四十七條第一項、第五十一條第五款（修正前），判決如
主文。
本案經檢察官蔡彥守到庭執行職務。
中    華    民    國    95    年    11    月    14    日
                  刑事第一庭    法  官  黃琴媛
上列正本證明與原本無異。
如不服本判決，應於判決送達後10日內向本院提出上訴狀（應附
繕本）。
中    華    民    國    95    年    11    月    14    日
                                書記官  李彩娥
毒品危害防制條例第10條
施用第一級毒品者，處 6 月以上 5 年以下有期徒刑。
施用第二級毒品者，處 3 年以下有期徒刑。


司法院資訊處製作；財團法人民間司法改革基金會備份。
